【裁判字號】    96,易,1680
【裁判日期】    970328
【裁判案由】    詐欺
【裁判全文】
臺灣士林地方法院刑事判決              96年度易字第1680號
公  訴  人  臺灣士林地方法院檢察署檢察官
被      告  乙○○
            丁○○
上列被告因詐欺案件，經檢察官提起公訴（95年度偵字第10346
號），而被告於準備程序中就被訴事實為有罪之陳述，經合議庭
裁定由受命法官獨任進行簡式審判程序，並判決如下：
    主  文
乙○○共同犯詐欺取財罪，累犯，處有期徒刑拾月，減為有期徒
刑伍月，如易科罰金，以銀元佰元即新臺幣玖佰元折算壹日。
丁○○共同犯詐欺取財罪，處有期徒刑捌月，減為有期徒刑肆月
，如易科罰金，以銀元佰元即新臺幣玖佰元折算壹日。
    事實及理由
壹、程序部分：
一、按適用簡式審判程序之有罪判決書之製作，準用刑事訴訟法
    第454 條之規定，同法第310 條之2 定有明文。本件經裁定
    進行簡式審判程序，爰依照前開法律規定，準用刑事訴訟法
    第454 條為判決書之製作，先予敘明。
二、次按簡式審判程序之證據調查，不受刑事訴訟法第159 條第
    1 項所定：「被告以外之人於審判外之言詞或書面陳述，不
    得作為證據。」之限制，此見同法第273 條之2 規定甚明。
    本件證人陳冠樺及告訴人丙○○於警詢之證述，雖屬被告以
    外之人於審判外所為之陳述，亦得作為證據，併予敘明。
貳、實體認定部分：
一、本件犯罪事實、證據及應適用之法條，除引用檢察官起訴書
    之記載（如附件）外，並補充如下：上揭犯罪事實，業據被
    告乙○○、丁○○於本院準備程序時坦承不諱，核與起訴書
    所載證據相符，堪認被告乙○○、丁○○之自白均與事實相
    符。本案事證明確，被告乙○○、丁○○犯行洵堪認定，應
    依法論科。
二、核被告乙○○、丁○○所為，均係犯刑法第339 條第1 項之
    詐欺取財罪。上開被告2 人與甲○○間，就上開犯行，有犯
    意聯絡及行為分擔，均為共同正犯。再查被告乙○○、丁○
    ○行為後，刑法於94年2 月2 日修正公布，95年7 月1 日施
    行，並修正第2 條（新舊法之比較適用）、第28條（共同正
    犯）、第33條第5 款（罰金刑）等規定。其中刑法第2 條係
    規範行為後法律變更所生新舊法律比較適用之準據法，是刑
    法第2 條本身雖經修正，但該條文既屬適用法律之準據法，
    本身尚無比較新舊法之問題，應逕適用裁判時即修正後刑法
    第2 條規定以決定適用之刑罰法律。
（一）被告乙○○、丁○○行為時刑法第28條原規定：「二人以
      上共同『實施』犯罪之行為者，皆為共同正犯」。被告等
      行為後該條修正為：「二人以上共同『實行』犯罪之行為
      者，皆為共同正犯」。將舊法之「實施」修正為「實行」
      。原「實施」之概念，包含陰謀、預備、著手及實行等階
      段之行為，修正後僅共同實行犯罪行為始成立共同正犯。
      是新法共同正犯之範圍已有限縮，排除陰謀犯、預備犯之
      共同正犯。新舊法就共同正犯之範圍既因此而有變動，自
      屬犯罪後法律有變更，而非僅屬純文字修正，應有新舊法
      比較適用之問題，且倘比較結果並無有利或不利之情形，
      即應依刑法第2 條第1項 前段之規定，適用行為時之法律
      ，方為適法（最高法院96 年 度台上字第934 號、第1037
      、1323號、第2566號判決意旨參照）。本件被告乙○○、
      丁○○等人係基於共同犯罪之意思而參與犯罪構成要件行
      為之犯罪，不論新法、舊法，均構成共同正犯，上述刑法
      第28條之修正內容，對被告等尚無有利或不利之情形，依
      刑法第2 條第1 項前段之規定，應適用修正前刑法第28條
      規定為論述。
（二）刑法分則編各罪所定罰金刑之貨幣單位原為銀元，修正前
      刑法第33條第5 款規定：「罰金：1 元（銀元）以上。」
      ，而依罰金罰鍰提高標準條例規定，就72年6 月26日前修
      正之刑法部分條文罰金數額提高2 至10倍，其後修正者則
      不提高倍數，並依現行法規所定貨幣單位折算新臺幣條例
      規定，以銀元1 元折算新臺幣3 元；修正後刑法第33條第
      5 款規定：「罰金：新臺幣1,000 元以上，以百元計算之
      。」，刑法第33 條 第5 款所定罰金貨幣單位經修正為新
      臺幣後，刑法分則各罪所定罰金刑之貨幣單位亦應配合修
      正為新臺幣，為使刑法分則編各罪所定罰金之最高數額與
      刑法修正前趨於一致，乃增訂刑法施行法第1 條之1 ：「
      中華民國94年1 月7 日刑法修正施行後，刑法分則編所定
      罰金之貨幣單位為新臺幣。94 年1月7 日刑法修正時，刑
      法分則編未修正之條文定有罰金者，自94年1 月7 日刑法
      修正施行後，就其所定數額提高為30倍。但72年6 月26日
      至94年1 月7 日新增或修正之條文，就其所定數額提高為
      3 倍。」；從而，刑法分則編各罪所定罰金刑之最高數額
      ，於上開規定修正後並無不同，惟修正後刑法第33條第5
      款所定罰金刑最低數額，較之修正前提高，修正前刑法第
      33條第5 款規定為有利於被告，依修正後刑法第2 條第1
      項前段規定，應適用修正前刑法第33條第5 款之規定。
（三）再修正刑法係自95年7 月1 日起施行，在此之前，刑法分
      則編有關罰金刑之貨幣單位係銀元；且依刑法分則編應處
      罰金者，應適用罰金罰鍰提高標準條例第1 條之規定；亦
      即應按各該具體條文制定或修正之時間先後，定其提高之
      倍數。惟被告行為後，刑法施行法增訂第1 條之1 ，於95
      年6 月14日經總統公布，並自同年7 月1 日起施行；該條
      規定：「中華民國94年1 月7 日刑法修正施行後，刑法分
      則編所定罰金之貨幣單位為新臺幣。94年1 月7 日刑法修
      正時，刑法分則編未修正之條文定有罰金者，自94年1 月
      7 日刑法修正施行後，就其所定數額提高為30倍。但72年
      6 月26日至94年1 月7日 新增或修正之條文，就其所定數
      額提高為3 倍」。亦即自95年7 月1 日起，刑法分則編所
      定罰金之貨幣單位，由原來之銀元改為新臺幣；且94年1
      月7 日刑法修正時，刑法分則編未修正之條文定有罰金者
      ，自95年7 月1 日起，有關罰金之數額提高為30倍。刑法
      第339 條第1 項之罪自24年7 月1日 施行後即未再修正，
      依增訂刑法施行法第1 條之1 之規定，其罰金以新臺幣為
      單位，數額應提高30倍。此與增訂前之罰金以銀元為單位
      ，且適用罰金罰鍰提高標準條例第1 條前段之結果應提高
      10倍，而新臺幣與銀元之比例為3 ：1 ，換算結果亦為30
      倍者，並無不同。亦即增訂刑法施行法第1 條之1 之意旨
      ，僅在使刑法規範之罰金刑之貨幣單位，一律改為新臺幣
      ，並使增訂前後有關罰金刑提高之倍數一致，對被告而言
      ，並無有利、不利之比較適用之問題，且此增訂之規定應
      屬罰金罰鍰提高標準條例第1 條但書之情形，當無同條前
      段規定之適用，自應逕行適用刑法施行法第1 條之1 之規
      定。
（四）又被告乙○○行為時刑法第47條規定：「受有期徒刑之執
      行完畢，或受無期徒刑或有期徒刑一部之執行而赦免後，
      五年以內再犯有期徒刑以上之罪者，為累犯，加重本刑至
      二分之一」；惟95年7 月1 日施行之刑法第47條第1 項則
      規定：「受徒刑之執行完畢，或一部之執行而赦免後，五
      年以內故意再犯有期徒刑以上之罪者，為累犯，加重本刑
      至二分之一」，查被告乙○○有如起訴書事實欄所載之犯
      罪科刑及執行情形，有臺灣高等法院被告前案紀錄表1 份
      在卷可按，其受有期徒刑執行完畢後5 年內，故意再犯本
      件有期徒刑之罪，不論依修正前、後之規定，均構成累犯
      ，不論從修正前或修正後之規定，對被告乙○○均無不利
      或有利之情形，即應依一般法律適用之原則，逕適用現行
      刑法第47條第1 項之規定加重其刑。
三、爰審酌被告乙○○、丁○○之品行，其等正值青壯之年，竟
    為貪圖私利，以佯裝代為尋人之方式詐取財物，嚴重危害社
    會秩序，惟犯後坦承犯行，尚有悔意一切情狀，各量處如主
    文所示之刑，以示懲儆。又被告乙○○、丁○○犯罪在96年
    4 月24日以前，所犯雖為中華民國九十六年罪犯減刑條例第
    3 條第1 項第15款所列刑法第339 條之罪，但所宣告之刑未
    逾1 年6 月，爰依同條例第2 條第1 項第3 款，各減其宣告
    刑二分之一，並依同條例第9 條均諭知易科罰金之折算標準
    。又被告乙○○、丁○○行為後，刑法第41條第1 項有關易
    科罰金之折算標準，亦已修正，如依修正前刑法第41條第1
    項及修正前罰金罰鍰提高標準條例第2 條之規定，應以銀元
    100 元以上、300 元以下，即新臺幣300 元以上、900 元以
    下折算1 日，惟若依修正後刑法第41條第1 項前段（原罰金
    罰鍰提高標準條例第2 條已同時刪除）之規定，應以新臺幣
    1,000 元、2,000 元或3,000 元折算1 日，二相比較，以修
    正前之規定較有利於被告乙○○、丁○○，應適用修正前刑
    法41條第1 項前段，併引用修正前罰金罰鍰提高標準條例第
    2 條之規定，諭知易科罰金之折算標準。
四、被告甲○○部分，另行審結。
五、據上論斷，應依刑事訴訟法第273 條之1 第1 項、第299 條
    第1 項前段、第310 條之2 、第454 條第2 項，刑法第2 條
    第1 項前段、第339 條第1 項、第47條第1 項、修正前刑法
    第28條、第41條第1 項前段，刑法施行法第1 條之1 第1 項
    、第2 條前段，修正前罰金罰鍰提高標準條例第2 條，現行
    法規所定貨幣單位折算新臺幣條例第2 條，中華民國九十六
    年罪犯減刑條例第2 條第1 項第3 款、第7 條、第9 條，判
    決如主文。
本案經檢察官洪三峰到庭執行職務。
中    華    民    國    97    年    3     月    28    日
                  刑事第二庭法  官  王俊雄
以上正本證明與原本無異。
如不服本判決，應於收受送達後10日內向本院提出上訴書狀，其
未敘述上訴之理由者並請於上訴期間屆滿後20日內向本院補提理
由書（均須按他造當事人之人數附繕本）。
                            書記官  柳瑞宗
中    華    民    國    97    年    3     月    28    日
附錄本案論罪科刑法條全文：
中華民國刑法第339條
意圖為自己或第三人不法之所有，以詐術使人將本人或第三人之
物交付者，處5 年以下有期徒刑、拘役或科或併科1 千元以下罰
金。
以前項方法得財產上不法之利益或使第三人得之者，亦同。
前二項之未遂犯罰之。


司法院資訊處製作；財團法人民間司法改革基金會備份。
